臺灣彰化地方法院民事判決　95年度訴字第952號
原　　　告　甲○○
訴訟代理人　盧志科律師
被　　　告　乙○○
上列當事人間請求遷讓房屋事件，本院於民國九十六年三月二日
言詞辯論終結，茲判決如下：
    主  文
被告應將坐落彰化縣彰化市○○○段番社口小段一二八－一八四
地號、面積一二九平方公尺及同段一二八－一九二地號、面積三
平方公尺之土地，及其上同段六三三建號即門牌：彰化縣彰化市
○○路○段三四八巷一一二號房屋乙棟，包括第一層、第二層各
為面積五一．九０平方公尺、第三層面積二六．一六平方公尺、
地下層三六平方公尺，及增建如附圖所示編號Ａ之鐵架造雨遮十
平方公尺、編號Ｂ之廚房（鋼筋混凝土造）二十六．一平方公尺
，騰空交還與原告。
訴訟費用由被告負擔。
本判決於原告以新臺幣捌拾柒萬元供擔保後得假執行；但被告如
於執行標的物交付前，以新臺幣貳佰陸拾萬元預供擔保後得免為
假執行。
    事實及理由
一、按訴訟送達後，有請求之基礎事實同一及不甚礙被告之防禦
    及訴訟之終結者，原告得追加他訴，民事訴訟法第二百五十
    五條第一項第二款、第七款分別定有明文。所謂請求之基礎
    事實同一，係指變更或追加之訴與原訴之原因事實，有其社
    會事實上之共通性及關聯性，而就原請求之訴訟及證據資料
    ，於審理繼續進行在相當程度範圍內具有同一性或一體性，
    得期待於後請求之審理予以利用，俾先後兩請求在同一程序
    得加以解決，避免重複審理，進而為統一解決紛爭者，即屬
    之，合先敘明。本件原告起訴時，僅請求遷讓房屋，嗣於訴
    訟進行中，追加起訴訴請被告就土地部分併予交還，均以被
    告無權占有為由，為其主要論述，堪認原告追加之訴與其原
    起訴部分之基礎事實同一。且此追加之訴，亦不甚礙被告之
    防禦及訴訟之終結，故原告追加之訴，合於前開規定，自應
    予准許。
二、原告起訴主張：（一）其前經惠雙房屋玖禾加盟店仲介，以
    新臺幣（下同）二百六十萬元向原所有權人陳玉娥購得坐落
    彰化縣彰化市○○○段番社口小段一二八－一八四地號、面
　　積一二九平方公尺及同段一二八－一九二地號、面積三平方
 　 公尺之土地，及其上同段六三三建號即門牌：彰化縣彰化市
    ○○路○段三四八巷一一二號房屋，並向地政事務所辦理所
    有權移轉登記完畢，惟被告一直占住系爭房屋，雖經原告一
    再請求被告搬遷，被告均拒不遷讓。據悉被告與系爭房屋原
    所有人陳玉娥，前雖為夫妻關係，惟早已離婚，茲系爭房屋
    既經原告購得，並辦理所有權移轉登記，被告自不得以其與
    訴外人陳玉娥前為夫妻關係對抗原告，且被告繼續占用系爭
    房屋，對於原告而言，即屬無合法權源。從而原告依民法第
    七百六十七條規定，請求被告遷讓房屋。並聲明如主文所示
    。（二）對被告陳述之抗辯：系爭房地僅登記在原告之前手
    陳玉娥名下，被告並無任何所有權，且被告自承沒有證據可
    以證明係其與陳玉娥共同購買及所有權沒有登記在其名下之
    原因，且本案係遷讓房屋，無從為抵銷之抗辯。又被告雖主
    張系爭增建廚房、雨遮為其所建造云云，惟原告否認被告上
    開主張。再者，所謂建物增建之附屬物，係指於原獨立建物
    增建之建築，已具有構造上之獨立性，但在使用功能上與原
    有建物作一體利用，欠缺使用上之獨立性，為不具有獨立性
    之建築，而從屬於獨立之原有建物而言；增建之附屬物，因
    不符建物獨立性之要求，不得為所有權之客體。查系爭增建
    廚房係利用原有建後方牆壁所搭建，二建物相通，出入均由
    原有建物之大門對外聯絡，且系增建物未編訂獨立之門牌，
    並供廚房使用，且該增建廚房之坐落基地即在原告所有之該
    地段一二八－一八四地號（原告誤載為一二八－一九二地號
    ）土地。準此，上開增建廚房及雨遮顯為原有建物之附屬物
    ，不得單獨作為所有權之客體。退步言之，被告辯稱系爭增
    建物由其出資建造，縱屬實在，惟因係原告建物之附屬物，
    建造完成時應由原有建物所有權人取得其所有權，是被告上
    開抗辯顯無理由等語。
三、被告則以：（一）查坐落於彰化市○○○段番社口小段00
    00－0000、0000－0000號土地暨其上建物，
    係被告與訴外人陳玉娥於七十七年間共同出資向訴外人謝梓
    德購買，被告有部分之所有權，陳玉娥未經被告同意，竟擅
    自與原告訂立土地與房屋之買賣契約，原告之請求顯無理由
    。又原告向陳玉娥購買系爭房地之前並未看屋，且承受其上
    之抵押債務合作金庫七十二萬元、一百零八萬元，有違常情
    ，是陳玉娥究有無與原告虛偽之買賣顯有疑問。（二）系爭
    房地被告於購買後，遂再建築廚房（鋼筋磚造）與增加設施
    ，其明細如下：１、增建廚房九坪支出建築費十五萬元。２
    、廚房加蓋水電費三萬元。３、遮陽棚與鐵窗支出二萬元。
    ４、裝潢（隔間一、二、二樓）八萬元。５、自來水新申請
    裝設費用二萬元。合計三十萬元，被告若需遷讓房屋，惟被
    告支出難以估計，又被告於系爭房屋經營生意建立商業基礎
    ，再加以系爭房屋購買時僅一百餘萬元，今原告購買二百六
    十萬元，顯有增加價值，被告支出之部分亦應增值為六十萬
    元，原告自應返還被告之投資六十萬元後，被告始有義務遷
    讓系爭房屋等語。並聲明(1)原告之訴暨假執行之聲請均駁回
    。(2)如受不利之判決，願供擔保免為假執行。
四、本件原告主張系爭坐落彰化縣彰化市○○○段番社口小段一
    二八－一八四地號、面積一二九平方公尺及同段一二八－一
　　九二地號、面積三平方公尺之土地，及其上同段六三三建號
  　即門牌號碼：彰化縣彰化市○○路○段三四八巷一一二號房
    屋，係其向原所有權人陳玉娥購買，並向地政機關為所有權
    移轉登記完畢在案，業經其提出土地及建物登記簿謄本在卷
    可按，並為被告所不爭執，堪信原告此部分之主張為真實。
五、被告雖抗辯：系爭房屋其有所有權，且原告與其前妻間之買
    賣是否為虛偽之買賣顯有可疑等語。按當事人主張有利於己
    之事實者，就其事實有舉證之責任，民事訴訟法第二百七十
    七條前段定有明文。本件被告雖為前開抗辯，然為原告所否
    認，且被告於本院陳稱其並無證據足以證明前揭事項，依前
    開法條規定，被告既無法舉證，則其此部分之抗辯即不可採
    。雖被告聲請向彰化地政事務所調閱原告與其前妻之買賣契
    約書，然該契約書僅能證明原告與其前妻就系爭建物之買賣
    條件，並無從證明其等間之買賣契約是否屬虛偽之買賣，故
    本院認無調閱之必要，附此敘明。
六、被告另抗辯：其個人為系爭房屋支出三十萬元，今已增值為
    六十萬元，原告應予給付，其始有遷讓之義務等語。然亦為
    原告所否認，被告亦陳稱無法提出證據證明此部分事實。再
    按非主物之成分，常助主物之效用，而同屬一人者，為從物
    。主物之處分，及於從物，民法第六十八條第一項前段、第
    二項定有明文。被告到庭陳稱：廚房是因主建物沒有廚房，
    所以才增建的等語。是被告所稱之加蓋廚房與系爭房屋間顯
    有主、從物之關係，且被告無法證明廚房部分係其加蓋，應
    推定為原登記所有權人所有。又被告再於本院陳稱系爭建物
    之所有權並未登記在其名下等語，足徵系爭建物原所有權人
    僅為陳玉娥一人，而訴外人陳玉娥既已將系爭建物出賣予原
    告，並已完成移轉登記，原告即已取得上開建物（包括從物
    之廚房、雨遮）之所有權。
七、從而，原告依民法第七百六十七條之法律關係，請求被告應
    將坐落彰化縣彰化市○○○段番社口小段一二八－一八四地
　　號、面積一二九平方公尺及同段一二八－一九二地號、面積
  　三平方公尺之土地，及其上同段六三三建號即門牌：彰化縣
    彰化市○○路○段三四八巷一一二號房屋乙棟（包括增建部
    分）遷讓返還與原告，為有理由，應予准許。
八、被告抗辯原告於九十五年七月二十五日二十一許，未取得所
    有權狀之前，唆使三位不詳男士未經被告同意，侵入被告住
    宅，對被告極盡騷擾之能事，並恐嚇被告「三天內搬走，否
    則斷水斷電」等情，經被告託鄰居向派出所報案，聲請函調
    報案資料等語。惟查，上開報案資料與本件遷讓房屋事件，
    本院認無關連，無調閱上開資料之必要，併予敘明。
九、兩造分別陳明願供擔保，分別請求宣告假執行或免為假執行
    ，經核並無不合，爰各酌定相當之擔保金額，併准許之。
十、據上論結，原告之訴為有理由，依民事訴訟法第七十八條、
    第三百九十條第二項、第三百九十二條第二項、第三項，判
    決如主文。
中　　華　　民　　國　　96　　年　　 3　　月　　16  　日
                  民事第二庭    法　官　陳秋錦
以上正本係照原本作成。
如對判決上訴，應於判決送達後20日內向本院提出上訴狀。
中　　華　　民　　國　　96　　年　　 3　　月 　 16  　日
                      　　　    書記官　蘇美苓
